臺灣臺中地方法院民事判決
111年度中簡字第158號
原      告  林怡呈  
被      告  明台產物保險股份有限公司

法定代理人  長瀬耕一
訴訟代理人  莊子賢律師
上列當事人間債務人異議之訴事件，本院於民國111年1月26日言
詞辯論終結，判決如下︰
　　主　　　文
原告之訴駁回。
訴訟費用由原告負擔。
    事實及理由
壹、兩造爭執要旨：
  一、原告主張：原告前向訴外人遠東國際商業銀行股份有限公
      司（下稱遠東商銀）分別申請信用卡及信用貸款，嗣因未
      能如期償還信用卡款項，經遠東商銀於民國96年8月間向
      原告起訴請求給付信用卡消費款，由臺灣新北地方法院三
      重簡易庭以96年度重簡字第6730號判決判命原告應給付遠
      東商銀新臺幣（下同）122,618元確定。後遠東商銀以該
      判決為執行名義，向本院聲請強制執行，由本院以102年
      度司執字第36428號受理，並發給遠東商銀債權憑證。於1
      09年7月間，遠東商銀再向本院聲請強制執行，由本院以1
      09年度司執字第73758號受理，經原告與遠東商銀就所積
      欠之信用卡消費款及信用貸款協商，雙方合意以105,000
      元一次清償，遠東商銀因而撤回上開強制執行之聲請，是
      原告與遠東商銀間之信用卡消費款及信用貸款債務皆已消
      滅。詎遠東商銀於雙方協商前，竟已將其對原告之信用貸
      款債權移轉予被告，且未將該債權讓與之事通知原告，被
      告復向原告起訴請求清償債務，經本院沙鹿簡易庭於109
      年5月29日以109年度沙小字第217號判決判命原告應給付
      被告27,436元之本息確定（下稱系爭確定判決），被告又
      以系爭確定判決為執行名義，向本院聲請強制執行，經本
      院以110年度司執字第145941號執行在案。原告長久以來
      均住在臺中市○區○○路00號4樓之1，並未居住在戶籍地，
      無從知悉系爭確定判決之訴訟而為答辯，逕遭法院公示送
      達後為一造辯論判決，系爭確定判決之送達為不合法，原
      告直至110年12月始從上班處所知悉遭被告聲請強制執行
      。為此，爰依強制執行法第14條之規定，提起本件訴訟，
      並聲明：本院110年度司執字第145941號清償債務強制執
      行事件之強制執行程序應予撤銷。
  二、被告抗辯：遠東商銀前因原告未償還信用貸款，向被告申
      請理賠，被告業已賠付遠東商銀27,436元，並自遠東商銀
      受讓該信用貸款債權。嗣被告向原告起訴請求清償債務，
      原告經法院合法通知，未於言詞辯論期日到場，由系爭確
      定判決判命原告應給付被告27,436元之本息確定，原告自
      承於110年12月自上班處所知悉遭被告聲請強制執行，足
      使原告知有債權讓與之事實，應認有通知之效力。又原告
      前與遠東商銀協商償還之款項係信用卡債務，本件被告受
      讓之債權為信用貸款，兩者不同，原告並未清償對遠東商
      銀之信用貸款債務，其提起本件異議之訴自無理由等語。
      並聲明：原告之訴駁回。　　　
參、得心證之理由：
 一、原告主張其前向遠東商銀分別申請信用卡及信用貸款，嗣
     因未能如期償還信用卡款項，經遠東商銀於96年8月間向原
     告起訴請求給付信用卡消費款，由臺灣新北地方法院三重
     簡易庭以96年度重簡字第6730號判決判命原告應給付遠東
     商銀122,618元確定；後遠東商銀以該判決為執行名義，向
     本院聲請強制執行，由本院以102年度司執字第36428號受
     理，並發給遠東商銀債權憑證；於109年7月間，遠東商銀
     再向本院聲請強制執行，由本院以109年度司執字第73758
     號受理，經原告與遠東商銀協商，雙方合意以105,000元清
     償債務，遠東商銀因而撤回上開強制執行之聲請。又遠東
     商銀於雙方協商前，已將其對原告之信用貸款債權移轉予
     被告，但未將該債權讓與之事通知原告，被告復向原告起
     訴請求清償債務，經系爭確定判決判命原告應給付被告27,
     436元之本息確定；被告又以系爭確定判決為執行名義，向
     本院聲請強制執行，經本院以110年度司執字第145941號受
     理，現執行程序尚未終結等情，業據原告提出本院110年度
     司執字第145941號執行命令、付款協議書、現金存款紀錄
     、清償證明為證，並經本院依職權調取本院110年度司執字
     第145941號、109年度司執字第73758號執行卷宗核閱無誤
     ，且為被告所不爭執，堪信原告所陳上情為真正，本院即
     採為判決之基礎。
 二、原告復主張其與遠東商銀間之信用貸款債務業於109年間經
     其依雙方協商之內容清償105,000元而消滅，雖遠東商銀於
     雙方協商前，將其對原告之信用貸款債權移轉予被告，然
     遠東商銀未將該債權讓與通知原告，對原告自不生效力云
     云。經查：
　 ㈠按執行名義成立後，如有消滅或妨礙債權人請求之事由發生
     ，債務人得於強制執行程序終結前，向執行法院對債權人
     提起異議之訴。如以裁判為執行名義時，其為異議原因之
     事實發生在前訴訟言詞辯論終結後者，亦得主張之，強制
     執行法第14條第1項定有明文。是執行名義如係具有與確定
     判決同一效力者，債務人自不得以執行名義成立前(或言詞
     辯論終結前)之事由，提起債務人異議之訴，乃屬當然。所
     謂消滅債權人請求之事由，係指足以使執行名義之請求權
     及執行力消滅之原因事實，例如清償、提存、抵銷、免除
     、混同、債權讓與、債務承擔、更改、消滅時效完成、解
     除條件成就、契約解除或撤銷、另訂和解契約，或其他類
     此之情形；所稱妨礙債權人請求之事由，則係指使依執行
     名義所命之給付，罹於不能行使之障礙而言，例如債權人
     同意延期清償、債務人行使同時履行抗辯權等情形（最高
     法院94年度台上字第671號、98年度台上字第1899號判決意
     旨參照）。至於確定判決之內容縱有不當，則應依民事訴
     訟法第496條規定，以再審之訴表示不服，要非異議之訴所
     能救濟。復若執行名義並未成立，債權人竟聲請對債務人
     強制執行，而侵害債務人之權利，僅係債務人得否依強制
     執行法第12條第1項規定聲明異議而已，尚非得提起債務人
     異議之訴（最高法院87年度台上字第1438號、100年度台上
     字第857號判決意旨參照）。
　 ㈡查被告以系爭確定判決為執行名義，向本院聲請強制執行，
     經本院以110年度司執字第145941號受理，系爭確定判決係
     於109年5月19日言詞辯論終結（見本院卷第97頁），原告
     自承其於系爭確定判決言詞辯論終結後，未曾向被告清償
     分毫等語（見本院卷第109頁），復未主張於系爭確定判決
     言詞辯論終結後，有何其他消滅或妨礙被告請求之事由發
     生，其提起本件債務人異議之訴，核與強制執行法第14條
     第1項之規定不合，洵非有據。
　 ㈢原告雖又主張遠東商銀未告知債權讓與乙事，該債權讓與對
     其不生效力，其對系爭確定判決認定其所積欠之債務金額
     亦有爭執云云。不論實情如何，上開事由均屬系爭確定判
     決言詞辯論終結前已發生之事實，除有合於法定再審原因
     ，得依再審之訴表示不服外，原告自不得再為爭執。至於
     系爭確定判決是否有送達不合法之情形，應屬系爭確定判
     決未確定，執行名義未成立之問題，原告應依強制執行法
     第12條第1項規定聲明異議，以循求救濟，自亦不得據以提
     起債務人異議之訴。
　 ㈣況本件被告自遠東商銀受讓之債權為原告向遠東商銀之信用
     貸款（易速貸），有被告所提之信用貸款申請書、消費者
     信用貸款保險理賠申請書及理賠金額計算表附卷可稽（見
     本院卷第67至71頁）。原告雖主張其於109年6月29日系爭
     確定判決確定後（見確定證明書，附於本院110年度司執字
     第145941號執行卷宗），曾對遠東商銀清償包含信用卡及
     信用貸款在內之所有欠款，惟觀諸原告所提其與遠東商銀
     間之付款協議書，其上記載「被告同意原告於109年9月25
     日前以新台幣105,000元清償本行信用卡欠款」（見本院卷
     第31頁），既言明「信用卡欠款」，該付款協議之範圍自
     不包括信用貸款（因原告所清償金額與遠東商銀所執三重
     簡易庭96年度重簡字第6730號民事確定判決判命原告應給
     付之金額不同，尚無從由該判決之消費及繳款明細推論原
     告與遠東商銀協議清償之範圍是否包括信用貸款，見本院
     卷第139、141頁）；遠東商銀所出具之清償證明亦載明：
     原告所持信用卡之欠款業於109年9月24日全數結清，「不
     含易速貸已理賠款項」等語（見本院卷第35頁），被告於
     接獲該清償證明後，直至提起本件訴訟前，未曾為任何爭
     執，足見原告對遠東商銀清償者，僅限於信用卡帳款，不
     包括信用貸款。
　 ㈤原告雖又提出遠東商銀製作之信用卡債權計算說明書，主張
     其上記載「已還款27,436元」，係原告已還款之金額，並
     非原告尚積欠之金額云云。然原告始終無法提出其確有清
     償該筆27,436元之證據（見本院卷第109頁），且自陳信用
     貸款之帳單係與信用卡帳單合併等語（見本院卷第109頁）
     ；參以遠東商銀所提信用卡帳單明細，原告所欠帳款於95
     年3月30日「帳務調整金額」27,436元（見本院卷第79頁）
     ，此與遠東商銀於95年3月8日向被告申請保險理賠之時間
     接近（見本院卷第71頁），與帳單明細對原告之歷次繳款
     係記載「ATM轉帳繳款」則有所不同，前開說明書上記載「
     已還款27,436元」，不排除係因遠東商銀已自被告取得該
     筆信用貸款之理賠，該筆信用貸款之債權並已轉讓予被告
     ，原告對遠東商銀之欠款才以帳務調整方式扣除27,436元
     ，是尚難僅憑前開說明書之記載認定原告早在被告受讓債
     權前即已清償對遠東商銀之信用貸款債務。
 三、綜上所述，原告主張之事由，或係與系爭確定判決言詞辯
     論終結前已發生，或係執行名義未成立得聲明異議之問題
     ，均非得據以提起債務人異議之訴之正當事由。從而，原
     告本於強制執行法第14條第1項規定，提起債務人異議之訴
     ，為無理由，應予駁回。
 四、本件事證已臻明確，兩造其餘攻擊防禦方法及舉證，核於
     判決結果不生影響，爰不一一論斷，附此敘明。
參、訴訟費用負擔之依據：民事訴訟法第78條。　　 
中　　華　　民　　國　　111 　年　　2 　　月　　25　　日
                  臺中簡易庭    法  官  林筱涵
以上為正本係照原本作成。
如不服本判決，應於送達後20日內，向本院提出上訴狀並表明上
訴理由，如於本判決宣示後送達前提起上訴者，應於判決送達後
20日內補提上訴理由書（須附繕本）。如委任律師提起上訴者，
應一併繳納上訴審裁判費。
中　　華　　民　　國　　111 　年　　2 　　月　　25　　日
                                書記官  張峻偉